臺灣橋頭地方法院刑事判決　
110年度交易字第87號
公  訴  人  臺灣橋頭地方檢察署檢察官
被      告  劉冠莉


            鄭深全


選任辯護人  王芊智法扶律師
上列被告因過失傷害案件，經檢察官聲請以簡易判決處刑（110
年度偵字第8150號），本院認不宜以簡易判決處刑，改依通常程
序審理，判決如下：            
    主  文
劉冠莉犯過失傷害罪，處有期徒刑參月，如易科罰金，以新臺幣
壹仟元折算壹日。
鄭深全無罪。
    事  實
一、劉冠莉於民國110年2月23日19時30分許，騎乘車號000-0000
    號普通重型機車沿高雄市大樹區溪埔路由南往北方向行駛，
    行至該路段與溪埔0040燈桿附近之無名路交岔路口時，本應
    注意遵守其行向閃光黃燈之警告，減速接近，注意安全，小
    心通過，並注意車前狀況，隨時採取必要之安全措施，而依
    當時天候雨、夜間有照明、視距良好、柏油路面、路面濕潤
    、道路無缺陷、無障礙物，並無不能注意之情狀，竟疏未注
    意及此，適其同向前方有沿該路段慢車道靠邊行走之鄭深全
    ，遂因其前揭疏失，見狀閃煞不及，因而發生碰撞，致鄭深
    全受有右股骨骨折之傷害。
二、案經鄭深全訴由高雄市政府警察局仁武分局報告臺灣橋頭地
    方檢察署檢察官聲請簡易判決處刑。
    理  由
壹、被告劉冠莉部分
一、證據能力之說明
　　按被告以外之人於審判外之言詞或書面陳述，屬傳聞證據，
    原則上不得作為證據；惟按被告以外之人於審判外之陳述，
    雖不符刑事訴訟法第159 條之1 至第159 條之4 之規定，而
    經當事人於審判程序同意作為證據，法院審酌該言詞陳述或
    書面陳述作成時之情況，認為適當者，亦得為證據，刑事訴
    訟法第159 條第1 項、第159 條之5 第1 項分別定有明文。
    查本判決所引用屬於傳聞證據之部分，均已依法踐行調查證
    據程序，且檢察官、被告劉冠莉於本院審理時，均明示同意
    有證據能力（見交易卷第40頁至第41頁），基於尊重當事人
    對於傳聞證據之處分權，及證據資料愈豐富愈有助於真實發
    現之理念，本院審酌該等證據作成時情況，並無違法取證之
    瑕疵，且無顯不可信之情形，以之作為證據應屬適當，自均
    有證據能力。
二、認定事實所憑證據及理由
  ㈠訊據被告劉冠莉對於上開犯行坦承不諱（交易卷第36頁、第1
    28頁、第136頁），核與告訴人鄭深全於警詢之供述相符（
    警卷第3頁至第6頁），並有道路交通事故現場圖（警卷第11
    頁）、道路交通事故調查報告表㈠㈡-1（警卷第13頁、第15頁
    ）、被告劉冠莉與告訴人鄭深全之道路交通事故談話紀錄表
    （警卷第17頁至第20頁）、高雄市政府警察局道路交通事故
    照片相片黏貼紀錄表（警卷第25頁至第31頁）、監視器錄影
    畫面翻拍照片（警卷第33頁至第37頁）、告訴人鄭深全義大
    醫療財團法人義大癌治療醫院110年3月2日診斷證明書（警
    卷第39頁）以及本院110 年10月29日勘驗筆錄與擷圖（交易
    卷第39頁、第57頁至第60頁）等附卷可按，是此部分事實，
    應堪認定。
  ㈡按汽車行駛至交岔路口，其行進應遵守燈光號誌；閃光黃燈
    表示「警告」，車輛應減速接近，注意安全，小心通過，道
    路交通安全規則第102 條第1 項第1 款、道路交通標誌標線
    號誌設置規則第211 條第1 項第1 款分別訂有明文。又按汽
    車行駛時，駕駛人應注意車前狀況，並隨時採取必要之安全
    措施，道路交通安全規則第94條第3 項亦有明文。經查，被
    告劉冠莉領有適當之駕照，有上開道路交通事故調查報告表
    ㈡-1在卷可稽，依其智識及駕駛經驗，對於上開規定理應知
    之甚詳。又警方至案發現場處理後，雖依被告劉冠莉及鄭深
    全上開談紀錄表所稱事故當時有起霧之情形，而於道路交通
    事故調查報告表㈠登載「視距：其他」，有上開談話紀錄表
    、上開道路交通事故調查報告表㈠及110年11月8日職務報告
    可參（交易卷第51頁至第56頁），然案發當時之監視錄影畫
    面經本院勘驗之結果，未見有何起霧與視線遭濃霧遮擋之情
    形，有上開勘驗筆錄及相關擷圖可參，足見事故當時視距應
    屬良好，復依當時天候晴、日間自然光線、柏油路面乾燥且
    無缺陷、無障礙物等乙節，有上開道路交通事故調查報告表
    ㈠附卷可稽，顯見當時客觀上並無不能注意之情事，被告劉
    冠莉竟疏未注意車前狀況及遵守其行向閃光黃燈之警示，減
    速接近，注意安全，小心通過，致與路人即告訴人鄭深全發
    生碰撞，被告之駕駛行為自有過失。再者，告訴人鄭深全因
    本件車禍事故受有如事實欄所載之傷害，則被告之過失行為
    與告訴人鄭深全所受之傷害間，亦有相當因果關係。且本案
    經送高雄市政府交通局車輛行車事故鑑定委員會鑑定再送高
    雄市車輛行車事故鑑定覆議會覆議後，結果均略以：「劉冠
    莉：未注意車前狀況，未依閃光黃燈指示減速接近岔路口，
    為肇事原因；鄭深全：無肇事因素。」等語，有111年2月15
    日鑑定意見書與111年5月13日覆議意見書可參（交易卷第51
    頁至第56頁、第63頁至第66頁），亦同本院上開認定。從而
    ，本件事證明確，被告劉冠莉犯行堪予認定，應予依法論科
    。
三、論罪科刑：
  ㈠核被告劉冠莉所為，係犯刑法第284 條前段之過失傷害罪。
    被告肇事後，在有偵查犯罪職權之公務員知悉前，主動向到
    場處理之警員坦承為肇事者，自首而接受裁判等情，有被告
    之高雄市政府警察局道路交通事故肇事人自首情形紀錄表在
    卷可稽（警卷第21頁），堪認符合自首之要件，爰依刑法第
    62條前段規定，減輕其刑。
  ㈡爰審酌被告劉冠莉騎車上路，本應謹慎注意遵守交通規則，
    以維護其他用路人之安全，竟疏未注意上開交通規則之規範
    ，致生本案車禍事故，造成告訴人鄭深全受有如犯罪事實所
    述之傷害，所為實屬不該；並考量其犯後坦承犯行，因與告
    訴人就賠償金額無共識，迄未與告訴人鄭深全達成和解或賠
    償損害（交簡卷第35頁）等犯後態度；參以被告劉冠莉為本
    案車禍事故之肇事原因、告訴人傷勢程度，暨其自陳教育程
    度為高職肄業，目前從事作業員之工作，月收入約新臺幣3
    至4萬元，家庭經濟狀況普通（交易卷第138頁）等一切具體
    情狀，量處如主文第1項所示之刑，並諭知易科罰金之折算
    標準。　　
貳、被告鄭深全部分
一、公訴意旨略以：被告鄭深全於上開時地，本應注意行人在未
    設行人穿越設施，亦非禁止穿越之路段穿越道路時，應注意
    左右無來車，始可小心迅速穿越，且應在劃設之人行道行走
    ，在未劃設人行道之道路，應靠邊行走，而依當時天候雨、
    夜間有照明、視距良好、柏油路面、路面濕潤、道路無缺陷
    、無障礙物，並無不能注意之情狀，竟疏未注意及此，徒步
    由西往東穿越溪埔路後，欲沿溪埔路慢車道南往北行走，而
    與上開告訴人劉冠莉所騎乘機車碰撞，致告訴人劉冠莉人車
    倒地，因而受有右側足部挫傷之傷害，因認被告鄭深全涉有
    刑法第284條前段之過失傷害罪嫌。
二、按犯罪事實應依證據認定之，無證據不得認定犯罪事實；不
    能證明被告犯罪者，應諭知無罪之判決，刑事訴訟法第154 
    條第2 項、第301 條第1 項分別定有明文。又認定不利於被
    告之事實，須依積極證據，苟積極證據不足為不利於被告事
    實之認定時，即應為有利於被告之認定，更不必有何有利之
    證據；認定犯罪事實所憑之證據，雖不以直接證據為限，間
    接證據亦包括在內，然而無論直接或間接證據，其為訴訟上
    之證明，須於通常一般之人均不致有所懷疑，而得確信為真
    實之程度者，始得據為有罪之認定，若其關於被告是否犯罪
    之證明未能達此程度，而有合理性懷疑之存在，致使無從形
    成有罪之確信，根據「罪證有疑，利於被告」之證據法則，
    即不得遽為不利於被告之認定。另按事實之認定，應憑證據
    ，如未能發現相當證據，或證據不足以證明，自不能以推測
    或擬制之方法，以為裁判之基礎。再刑事訴訟法第161 條第
    1 項規定：檢察官就被告犯罪事實，應負舉證責任，並指出
    證明之方法。因此，檢察官對於起訴之犯罪事實，應負提出
    證據及說服之實質舉證責任。倘其所提出之證據，不足為被
    告有罪之積極證明，或其指出證明之方法，無從說服法院以
    形成被告有罪之心證，基於無罪推定之原則，自應為被告無
    罪判決之諭知（最高法院30年上字第816 號、76年台上字第
    4986號、40年台上字第86號、92年台上字128 號判例意旨參
    照）。　　
三、訊據被告鄭深全固不否認有於上開時間由西往東方向穿越溪
    埔路後沿該路段慢車道由南往北方向行走，以及告訴人劉冠
    莉因車禍事故受傷等事實，惟堅詞否認有何過失傷害之犯行
    ，辯稱：我當時是穿越馬路，走到路邊由南往北方向行走才
    被撞，我被撞的時候有靠邊行走等語（交易卷第37頁），經
    查：
　㈠被告鄭深全不爭執事項，業據告訴人劉冠莉於警詢之供述明
    確（警卷第7頁至第10頁），並有上開道路交通事故現場圖
    、道路交通事故調查報告表㈠㈡-1、道路交通事故談話紀錄表
    、高雄市政府警察局道路交通事故照片相片黏貼紀錄表、監
    視器錄影畫面翻拍照片、勘驗筆錄（含截圖）以及告訴人劉
    冠莉之尚揚馬光中醫診所診斷證明書（警卷第41頁）附卷可
    按，是此部分事實，應堪認定。
　㈡按行人穿越道路在未設有行人穿越設施，亦非禁止穿越之路
    段穿越道路時，應注意左右無來車，始可小心迅速穿越，道
    路交通安全規則第134條第6款定有明文。被告鄭深全於上開
    時間由西往東方向穿越溪埔路所行經之路段，未設有行人穿
    越設施之事實，固有上開道路交通事故現場圖、高雄市政府
    警察局道路交通事故照片相片黏貼紀錄表與上開勘驗筆錄所
    附擷圖在卷可佐，此部分事實固堪認定。然本件車禍事故之
    碰撞發生前，被告鄭深全業已由西往東方向穿越溪埔路，其
    後再沿溪埔路由南往北方向步行在慢車道之事實，有本院勘
    驗筆錄及相關擷圖在卷可資參照（交易卷第39頁、第57頁至
    第60頁），是本件車禍事故係於被告鄭深全穿越溪埔路後，
    因改沿溪埔路由南往北方向步行在慢車道時始行發生，被告
    鄭深全穿越馬路之行為顯與本件車禍事故之發生無關，公訴
    意旨認被告就本件車禍事故有違反道路交通安全規則第134
    條第6款規定之疏失，容有誤會。因此，被告鄭深全有無公
    訴意旨所述過失傷害犯行，自應探究被告鄭深全於改沿溪埔
    路由南往北方向步行在慢車道時，有無公訴意旨所指「未靠
    邊行走」之疏失，合先敘明。
　㈢次按行人應在劃設之人行道行走，在未劃設人行道之道路，
    應靠邊行走，道路交通安全規則第133條前段，復有明文。
    本案車禍事故發生地點之慢車道右側設有圍欄，圍欄右方並
    無可供行走之道路而屬未劃設人行道之道路等情，有上開高
    雄市政府警察局道路交通事故照片相片黏貼紀錄表所附現場
    照片可證（警卷第25頁至第26頁），被告行走在事故地點之
    慢車道固應靠邊行走，然被告於穿越溪埔路在慢車道改沿溪
    埔路由南往北方向步行時之相對位置，已甚為接近該車道右
    方所設圍欄之事實，有監視器錄影畫面翻拍照片與本院監視
    影勘驗筆錄所附擷圖可參（警卷第33頁至第37頁；交易卷第
    58頁至第59頁），是被告鄭深全是否有公訴意旨所指未靠邊
    行走之疏失，顯已有疑義。　　
　㈣再者，告訴人劉冠莉所騎乘之機車與同向在前之被告鄭深全
    發生碰撞倒地後，係以直線方式向前滑行之事實，有本院上
    開勘驗筆錄在卷可稽。而告訴人劉冠莉所騎乘機車直線滑行
    最終停止之位置，已貼近該處慢車道路面邊線之事實，亦有
    上開道路交通事故現場圖與現場照片可參。告訴人劉冠莉復
    於警詢中證稱：我於發現行走之被告鄭深全時，僅有約半台
    機車長度的距離，來不及做任何反應，我是以機車前車頭撞
    擊被告鄭深全等語（警卷第8頁至第9頁）。準此，告訴人劉
    冠莉直行撞擊被告鄭深全之時，並未有何向左或向右偏閃之
    行為，撞擊後亦以直線方式向前滑行，以告訴人劉冠莉所騎
    乘機車最終倒地位置係貼近路面邊線而言，向前回推被告遭
    撞擊之位置，自亦應貼近該處慢車道之路面邊線，據此，即
    難認被告鄭深全有何公訴意旨所指未靠邊行走之疏失。
　㈤況本案經送高雄市政府交通局車輛行車事故鑑定委員會鑑定
    後，再送高雄市車輛行車事故鑑定覆議會覆議後，結果均認
    被告鄭深全無肇事因素等情，已說如上而同本院上開認定，
    實無從認定被告鄭深全有何公訴意旨所指之過失行為。
　㈥綜上所述，依公訴人所提出之證據，尚難形成被告鄭深全有
    公訴意旨所指過失傷害行為之有罪確信，自應為被告鄭深全
    無罪判決之諭知。
據上論斷，應依刑事訴訟法第299條第1項前段、第301條，判決
如主文。
本案經檢察官陳麗琇聲請簡易判決處刑，檢察官陳登燦到庭執行
職務。
中　　華　　民　　國　　111 　年　　7 　　月　　29　　日
                  刑事第一庭    法　官  陳狄建
以上正本證明與原本無異。
如不服本判決應於收受送達後20日內向本院提出上訴書狀，並應
敘述具體理由；如未敘述上訴理由者，應於上訴期間屆滿後20日
內向本院補提理由書（均須按他造當事人之人數附繕本）「切勿
逕送上級法院」。
中　　華　　民　　國　　111 　年　　7 　　月　　29　　日
　　　　　　　　　　　　　　　　書記官  吳雅琪
附錄本案論罪科刑法條全文：
中華民國刑法第284條因過失傷害人者，處 1 年以下有期徒刑、
拘役或 10 萬元以下罰金；致重傷者，處 3 年以下有期徒刑、
拘役或 30 萬元以下罰金。

卷證對照表：
一、高雄市政府警察局仁武分局高市警仁分偵字第11071656500號，稱警卷 二、臺灣橋頭地方檢察署110年度偵字第8150號，稱偵卷 三、臺灣橋頭地方法院110年度交簡字第1332號，稱交簡卷 四、臺灣橋頭地方法院110年度審交易字第525號，稱審交易卷 五、臺灣橋頭地方法院110年度交易字第87號，稱交易卷